臺灣高等法院刑事判決
110年度上易字第1069號
上  訴  人  臺灣桃園地方檢察署檢察官
被      告  謝銘益



上列上訴人因被告竊盜案件，不服臺灣桃園地方法院108年度易
字第1340號，中華民國110年3月19日所為之第一審判決（追加起
訴案號：臺灣桃園地方檢察署108年度偵字第25285號），提起上
訴，本院判決如下：
    主  文
上訴駁回。
    理  由
一、追加起訴意旨略以：被告謝銘益與同案被告劉仁德、潘伩俊
    及另二名真實姓名年籍不詳之成年男子，意圖為自己不法之
    所有，共同基於竊盜之犯意，於民國107年5月11日凌晨1時3
    7分許，由劉仁德駕駛車牌號碼000-0000號租賃小客車，搭
    載被告、潘伩俊與另二名成年男子，途經桃園市○○區○○路○
    段000號對面，由被告主使、推由劉仁德、潘伩俊下車，持
    足以為兇器使用之板手，竊取被害人唐迎春所有之車牌號碼
    000-0000號汽車車牌二面，換裝於上開租賃小客車使用，以
    躲避追緝。因認被告涉犯修正前刑法第321條第1項第3款、
    第4款之結夥三人攜帶兇器竊盜罪嫌等語。
二、按犯罪事實應依證據認定之，無證據不得認定犯罪事實；又
    不能證明被告犯罪者，應諭知無罪之判決，刑事訴訟法第15
    4條第2項、第301條第1項，分別定有明文。又按刑事審判上
    之共同被告，係為訴訟經濟等原因，由檢察官或自訴人合併
    或追加起訴，或由法院合併審判所形成，其間各別被告及犯
    罪事實仍獨立存在。若共同被告具有共犯關係者，雖其證據
    資料大體上具有共通性，共犯所為不利於己之陳述，固得採
    為其他共犯犯罪之證據，然為保障其他共犯之利益，該共犯
    所為不利於己之陳述，除須無瑕疵可指外，且仍應調查其他
    必要之證據，以察其是否與事實相符，不得專憑該項陳述作
    為其他共犯犯罪事實之認定，即尚須以補強證據予以佐證，
    不可籠統為同一之觀察；兩名以上共犯之自白，除非係對向
    犯之雙方所為之自白，因已合致犯罪構成要件之事實而各自
    成立犯罪外，倘為任意共犯、聚合犯，或對向犯之一方共同
    正犯之自白，不問是否屬於同一程序，縱所自白內容一致，
    因仍屬自白之範疇，究非自白以外之其他必要證據。故此所
    謂其他必要證據，應求諸於該等共犯自白以外，實際存在之
    有關被告與犯罪者間相關聯之一切證據；必其中一共犯之自
    白先有補強證據，而後始得以該自白為其他共犯自白之補強
    證據，殊不能逕以共犯兩者之自白相互間作為證明其中一共
    犯所自白犯罪事實之補強證據（最高法院100年度台上字第6
    592號、98年度台上字第7914號判決意旨參照）。
三、檢察官追加起訴被告涉犯前揭加重竊盜罪嫌，無非係以：同
    案被告劉仁德、潘伩俊之證述、被害人唐迎春之指述、刑案
    現場勘查報告及內政部警政署刑事警察局鑑定書等，為其論
    據。
四、訊據被告否認有何竊盜之犯行，辯稱：我沒有於上開時間與
    劉仁德、潘伩俊碰面，我不認識這二人，也沒有到竊盜地點
    ，阿豪所找的人會去偷車牌這件事情我並不知情等語。
五、經查，　　
（一）劉仁德駕駛車牌號碼000-0000號租賃小客車，於107年5月
      11日凌晨1時37分許，搭載潘伩俊與另三名成年男子，途
      經桃園市○○區○○路○段000號對面，推由劉仁德、潘伩俊下
      車，持足以為兇器使用之板手，拆下唐迎春所有之車牌號
      碼000-0000號汽車車牌二面，並換裝於上開租賃小客車使
      用，並前往與被告有糾紛之宏山騏車行毀損車行內之八輛
      小客車（毀損部分已經原審判刑確定），以躲避追緝等事
      實，固經劉仁德、潘伩俊二人於警詢、偵查及原審證述甚
      詳，且有唐迎春之指述、刑案現場勘查報告所附之現場照
      片34張、雲龍軌跡辨識擷取之車輛影像影像照片4張、天
      羅地網系統查得換掛車牌後之行車路徑翻拍照片12張、陞
      達租車有限公司車輛出租單及內政部警政署刑事警察局鑑
      定書等在卷可稽（見偵查卷第4頁至第7頁、第21頁至第22
      頁、第25頁至第28頁、第30頁至第40頁、第42頁至第44頁
      、第46頁、第50頁至第51頁、第72頁至第74頁反面、第98
      頁，原審易字卷第55頁至第60頁、第63頁至第68頁、第70
      頁至第71頁），此部分之事實固堪認定。
（二）被告雖否認有前往宏山騏車行砸車之事實，惟該部分已經
      原審認定被告確為共犯確定，然劉仁德所駕駛之上開小客
      車係自南投開到桃園，被告是後來才上該車乙情，已據劉
      仁德、潘伩俊分別證述在卷，而指認被告有共同行竊車牌
      之陳述，係來自於同案被告劉仁德、潘伩俊二人之證述，
      並無何現場監視錄影畫面錄得被告於劉仁德、潘伩俊行竊
      唐迎春之車牌時在旁或在車上，唐迎春亦係經公司警衛告
      知有人在其車旁行跡鬼祟，始於事後發現自己的車牌螺絲
      確有鬆動情形，即唐迎春亦不知係何人下手行竊，則依前
      揭共犯之自白不能互為補強證據之說明，本件除共犯劉仁
      德、潘伩俊之自白外，既無證據證明被告係行竊之人，亦
      不能證明被告於劉仁德、潘伩俊行竊時有在車上或附近把
      風，自無從認定被告有追加起訴意旨所指之竊盜犯行，揆
      諸前開說明，即應為被告無罪之諭知。原判決對理由之認
      定尚有不同，但結論並無不合。
六、檢察官不服原審對被告諭知無罪部分提起上訴，指稱：被告
    之行為應非僅使用竊盜，而應論處竊盜罪，請將原判決撤銷
    ，另為適法判決等語。
七、惟查：　　
（一）本院係認為無從證明被告確有參與竊取唐迎春之車牌，業
      見前述，雖與原判決之理由不同，但此部分被告係無罪之
      結論並無不同，尚不構成撤銷理由。
（二）再按檢察官就被告犯罪事實，應負舉證責任，並指出證明
      之方法，刑事訴訟法第161條第1項亦有明定，是檢察官對
      於起訴之犯罪事實，應負提出證據及說服之實質舉證責任
      ，倘其所提出之證據，不足為被告有罪之積極證明，或其
      指出證明之方法，無從說服法院以形成被告有罪之心證，
      基於無罪推定之原則，自應為被告無罪判決之諭知（最高
      法院92年台上字第128號判例意旨參照）。而證據之取捨
      與證據之證明力如何，均屬事實審法院得自由裁量、判斷
      之職權，茍其此項裁量、判斷，並不悖乎通常一般人日常
      生活經驗之定則或論理法則，又於判決內論敘其何以作此
      判斷之心證理由者，即不得任意指摘其為違法。茲原判決
      已詳敘就卷內證據調查之結果，而為綜合判斷、取捨，認
      不足證明被告確有檢察官所指訴之犯行，其得心證的理由
      已說明甚詳，且所為論斷從形式上觀察，亦難認有違背經
      驗法則、論理法則，或有其他違背法令之情形，自不容任
      意指為違法。本件檢察官起訴書所列證據及卷內訴訟資料
      ，已經本院逐一論證，參互審酌，無從獲得有罪之心證，
      均如前述。檢察官上訴意旨，並未提出任何新事證，僅就
      原審採證及認事再為爭執，以檢察官所提出之證據尚難遽
      認被告有何竊盜犯行，認上訴意旨核無理由，其上訴應予
      駁回。
據上論斷，應依刑事訴訟法第368條，判決如主文。
本案經檢察官林安紜到庭執行職務。　　　　
中　　華　　民　　國　　110 　年　　8 　　月　　18　　日
                  刑事第二十庭  審判長法　官  王復生
                                      法　官  張紹省
                                      法　官  遲中慧
以上正本證明與原本無異。
不得上訴。
                                      書記官  鄭巧青
中　　華　　民　　國　　110 　年　　8 　　月　　18　　日